最　高　行　政　法　院　裁　定
　　　　　　　　　　　　　　　　　　 96年度裁字第02282號
上　訴　人　甲○○
訴訟代理人　林石猛律師
　　　　　　邱揚勝律師
被 上訴 人　高雄市政府
代　表　人　乙　○
上列當事人間因土地重劃事件，上訴人對於中華民國95年1月10
日高雄高等行政法院94年度訴字第277號判決，提起上訴，本院
裁定如下：
　　主  文
上訴駁回。
上訴審訴訟費用由上訴人負擔。
　　理  由
一、按對於高等行政法院判決之上訴，非以其違背法令為理由，
    不得為之，行政訴訟法第242條定有明文。又提起上訴，應
    以上訴狀表明上訴理由並應添具關於上訴理由之必要證據，
    復為同法第244條第1項第4款及第2項所明定。是當事人提起
    上訴，如以原審判決有不適用法規或適用不當為理由時，其
    上訴狀應有具體之指摘，並揭示該法規之條項或其內容；如
    以原審判決有同法第243條規定所列各款情形之當然違背法
    令為理由時，其上訴狀應揭示合於該款之事實，及依訴訟資
    料合於該違背法令之具體事實。如上訴狀未依此項方法表明
    ，或其所表明者，顯與上開法條規定之情形不相合時，即難
    認為已對原審判決之違背法令有具體之指摘，其上訴自難認
    為合法。
二、上訴人於民國（下同）59年8月間買受坐落高雄市○○區○
    ○段3小段707之2地號（面積30平方公尺）、711地號（面積
    127平方公尺）及同段5小段684地號（面積817平方公尺）等
    3筆土地(下稱系爭重劃前土地)。被上訴人為辦理第47期市
    地重劃，以88年9月18日88高市府地發字第29493號公告重劃
    區土地分配結果，核定上訴人分配取得坐落高雄市○○區○
    ○段7小段3地號土地（面積326.92平方公尺，下稱系爭土地
    ）。嗣上訴人計畫移轉系爭土地所有權，欲依土地稅法第31
    條規定扣抵土地漲價總數額，遂於94年2月4日向被上訴人申
    請核發重劃區負擔總費用證明書，並經被上訴人核發高雄市
    政府辦理第47期重劃區負擔總費用證明書（94年2月4日高市
    府地五字第011071號函），確認上訴人應負擔之總費用為新
    臺幣（下同）21,980,074元。惟上訴人認依據平均地權條例
    等相關規定計算，上訴人應負擔之重劃負擔總費用應為
    44,344,392元，於扣除被上訴人核定應負擔之重劃負擔總費
    用21,980,074元及94年2月17日補發之差額地價補償金
    13,021元後，就差額22,364,354元之部分，被上訴人原應依
    平均地權條例第60條之1第2項之規定，分配土地或發給差額
    地價予上訴人，而被上訴人於核定之土地分配結果，未就此
    差額部分核定分配土地予上訴人，亦未發給差額地價，遂提
    起行政訴訟，經原審駁回，上訴人乃提起上訴。主張：（一
    ）本件上訴人所有土地重劃前之平均公告土地現值為每平方
    公尺31,881元，原有土地面積為974平方公尺，故原有土地
    之價值約為31,052,094元（計算式：31,881x974=
    31,052,094），惟重劃後，上訴人可分配之面積僅剩326.92
    平方公尺，重劃後分配土地當年之公告土地現值為每平方公
    尺38,520元，此有高雄市○○區○○段7小段3地號之土地登
    記謄本及公告土地現值查詢資料可參，故上訴人重劃後所有
    之土地價值僅剩約12,592,958元。易言之，參與重劃後竟導
    致上訴人平白損失約18,459,136元，此與市地重劃之宗旨及
    目的顯不相符。另倘加上本件上訴人請求之差額地價
    22,364,354元，兩者合計約34,957,312元，方可大於上訴人
    重劃前之土地價值約31,052,094元，如此，才符常理，足證
    被上訴人之計算顯有違誤。乃原判決就此均未論述、說明，
    顯有判決不備理由之違背法令。（二）依據平均地權條例第
    60條第1項及該條例施行細則第84條規定，上訴人於重劃後
    應分配之面積為653.264平方公尺（計算式：974-320.736=
    653.264平方公尺），被上訴人自應發給上訴人22,364,354
    元之差額地價（計算式：（653.264-326.92）x68,530=
    22,364,354元）；另有關公共設施用地負擔部分，則應以重
    劃土地分配結果公告期滿時之當期公告土地現值為折價抵付
    之依據，（本案88年上訴人所有重劃土地之平均公告土地現
    值為31,881元/平方公尺），而非以土地重劃後評定地價
    68,530元/平方公尺為準。被上訴人割裂適用之法律，應有
    違誤。且平均地權條例施行細則第86條之規定，僅係指明重
    劃負擔總費用如何計算之問題，即包含將費用負擔及公共設
    施用地負擔等負擔計算出來之揭示，然並無提及如何折價抵
    付，原審並無法一眼望之即得出前述採用不同標準之理由及
    原因，而原審又未加以說明、論證其得此支持被上訴人之論
    述，心證形成之過程、理由，顯有判決不備理由之違誤。況
    平均地權條例是屬法律，而平均地權條例施行細則及市地重
    劃實施辦法僅屬行政命令，行政命令之規定不能牴觸法律之
    規定，亦屬當然，是原審判決自有適用法則不當之違背法令
    等語。
三、原審係以：（一）市地重劃之土地所有權人依平均地權條例
    第60條規定，應共同負擔之項目，包括公共設施用地負擔及
    費用負擔兩種，前者係指重劃區內供公共使用之道路、溝渠
    、兒童遊樂場、鄰里公園、廣場、綠地、國民小學、國民中
    學、停車場、零售市場等10項用地，扣除重劃區○○○○道
    路、溝渠、河川及未登記地等土地後，由參加重劃土地所有
    權人按其土地受益比例所算得之負擔，其計算係以土地所有
    權人實際負擔之土地按重劃土地分配結果公告期滿時之當期
    公告土地現值為準；後者係指工程費用、重劃費用及貸款利
    息，由參加重劃土地所有權人依其土地受益比例，按評定重
    劃後地價折價抵付之負擔，其計算係以重劃區內未建築土地
    按評定重劃後地價為準，此觀諸市地重劃實施辦法第21條、
    平均地權條例施行細則第84條第1項、第86條之規定甚明，
    上述規定將公共用地和抵費用地規定不同之計算標準，即公
    共用地部分以土地所有權人實際負擔之土地按重劃土地分配
    結果公告期滿時之當期公告土地現值為準，抵費地則以重劃
    區內未建築土地按評定重劃後地價為準，尚與平均地權條例
    第60條第1項規定之立法目的無違，蓋若公共用地之計算亦
    按評定重劃後地價為準，無異承認市地重劃土地所有權人參
    與重劃之土地，於市地重劃前即具有重劃後較高之價值，顯
    與公平原則不合。（二）按「重劃負擔及分配面積之計算，
    以土地登記總簿所載之面積為準，其計算順序及公式如附件
    2。」為市地重劃實施辦法第29條所明定，亦即市地重劃之
    各項計算均應按其順序，先計算該附件2第1點至第5點之各
    項數據後，計算第6點之各宗土地重劃後應分配之面積；再
    依市地重劃作業手冊計算各土地所有權人之費用負擔（即抵
    費地負擔）及公共設施用地負擔，並合計重劃負擔總費用，
    據以核發重劃負擔總費用證明書，是以，先計算重劃後面積
    ，才有重劃負擔。經查，被上訴人依市地重劃實施辦法第29
    條及其附件所附之公式計算本件上訴人土地分配及負擔，其
    詳細說明如下: (1)查本件第47期市地重劃區一般負擔係數
    B=0.273482，費用負擔係數C=0.101290，系爭重劃前土地總
    面積A=974平方公尺，系爭土地重劃後應分配面積G=326.92
    平方公尺。(2)依內政部編印市地重劃作業手冊計算負擔總
    額：系爭土地重劃後評定地價=68,530元/平方公尺，系爭土
    地重劃平均公告土地現值=（30x51,045+127x42,155+817x
    29,580）/（30+127+817）=31,881元/平方公尺，系爭土地
    費用負擔 (抵費地負擔)面積=GxC/（1-C）=326.92x
    0.101290/（1-0.101290）=36.85平方公尺，系爭土地費用
    負擔=費用負擔（抵費地負擔）面積x重劃後評定地價=36.85
    平方公尺x68,530元/平方公尺=2,525,331元，公共設施用地
    負擔面積=A-G-費用負擔（抵費地負擔）面積=974平方公尺
    -326.92平方公尺-36.85平方公尺=610.23平方公尺，公共設
    施用地負擔=公共設施用地負擔面積x平均公告土地現值=
    610.23平方公尺x31,881元/平方公尺=19,454,743元重劃區
    負擔總費用=費用負擔+公共設施用地負擔=2,525,331元+
    19,454,743元=21,980,074元。(3)經地籍測量後，上訴人實
    際取得面積為326.73平方公尺，被上訴人依市地重劃實施辦
    法第42條規定應發給差額地價=（應分配面積-實際分配面積
    ）x重劃後地價=（326.92-326.73）x68,530=13,021元（其
    詳細計算方式如附件1高雄市第47期市地重劃區土地分配計
    算表所載），揆諸前述規定及公式，並無違誤。是上訴人前
    揭主張，未將重劃費用負擔區分為費用負擔及公共設施用地
    負擔，並將公共設施用地負擔部分亦按土地重劃後評定地價
    68,530元/平方公尺為計算標準云云，顯不足採。（三）上
    訴人計畫移轉系爭土地所有權，欲依土地稅法第31條規定扣
    抵土地漲價總數額，遂向被上訴人申請核發重劃區負擔總費
    用證明書，經被上訴人核發高雄市政府辦理第47期重劃區負
    擔總費用證明書（94年2月4日高市府地五字第011071號函）
    確認上訴人應負擔之總費用為21,980,074元，惟上訴人不服
    開立之數額，向內政部提起訴願，經內政部於94年8月8日以
    台內訴字第0940003516號訴願決定駁回訴願，上訴人未再繼
    續爭訟等情，為上訴人所不爭執，並有內政部前揭訴願決定
    書影本附卷可稽。查被上訴人於該件確認上訴人應負擔總費
    用事件中，其計算公式亦與本件相同，亦即將重劃費用負擔
    區分為費用負擔及公共設施用地負擔，其計算並將公共設施
    用地負擔部分以土地所有權人實際負擔之土地，按重劃土地
    分配結果公告期滿時之當期公告土地現值為準，抵費地則以
    重劃區內未建築土地按評定重劃後地價為準，此有上述訴願
    決定書可憑，上訴人就該件之計算方式既無爭執，卻認被上
    訴人本件計算公式於法有違，亦屬無據。（四）平均地權條
    例第60條之2規定，其立法意旨乃在使有於公告期間提出異
    議者，得以調處或裁決等方式補救，而未於公告期間提出異
    議者，即喪失日後再事爭執之權利，以維持土地重劃結果之
    安定性及避免影響其他參加重劃土地所有人之權益。然上訴
    人所有系爭土地，參加被上訴人所辦理第47期市地重劃，被
    上訴人以88年9月18日88高市府地發字第29493號公告30日期
    滿在案（期間自88年9月22日起至同年10月22日止），核定
    上訴人分配取得系爭土地，上訴人於重劃土地分配公告期間
    並未提出異議，依市地重劃實施辦法第42條規定應領差額地
    價13,021元，已於94年2月17日領取完竣，土地則於90年12
    月5日完成點交由上訴人接管乙節，亦為兩造所不爭執，是
    上訴人倘就本件市地重劃之結果，有所疑義，參諸上述規定
    ，亦應於公告30日期間內向被上訴人出異議，而上訴人既未
    於公告期間提出異議，本件應已喪失再事爭執之權利等詞，
    為判斷基礎，因而駁回上訴人在原審之訴。
四、本院查：（一）原審以上訴人對本件重劃分配結果未於公告
    期間提出異議，現已不得再為爭執為理由，駁回上訴人於原
    審之訴，核無不合。（二）上訴人雖以前開各詞提起上訴，
    惟其就原審以其未就重劃結果為異議為由駁回其於原審之訴
    一節，未置一詞，則本件上訴意旨俱與本件結論不生影響，
    揆之首開規定及說明，尚難認上訴人已對原審判決之違背法
    令有具體之指摘，其上訴自難認為合法，應予駁回。
五、依行政訴訟法第249條第1項前段、第104條、民事訴訟法第
    95條、第78條，裁定如主文。
中　　華　　民　　國　　96　　年　　10　　月　　4　　 日
                  第二庭審判長法  官　黃　合　文
                              法  官  林　樹　埔
                              法  官　吳　明　鴻
                              法  官　鄭　小　康
                              法  官　帥　嘉　寶
以  上  正  本  證  明  與  原  本  無  異
中　　華　　民　　國　　96　　年　　10　　月　　5　　 日
　　　　　　　　　　　　　　　書記官　阮　桂　芬
